臺灣屏東地方法院刑事裁定　　　　　　　　　　　　　九十三年度聲判字第一五號
　　　聲　請　人　乙○○
　　　代　理　人　郭正鵬律師
　　　被　　　告　甲○○　男　.
右列聲請人因被告竊盜案件，不服台灣高等法院高雄分院檢察署檢察長駁回再議之處
分（九十三年度上聲議字第六八九號），聲請交付審判，本院裁定如左：
    　主  　　文
聲請駁回。
 　　 理  　　由
一、聲請交付審判意旨略以：
（一）本件竊盜罪嫌係因被告利用毀損行為而順勢為之，目的係為不依民事訴訟程序
      向法院請求告訴人拆屋還地及聲請法院強制執行，而於進行毀損房屋行為時，
      將告訴人存留於屋內之珍貴古董與其他所有物品一併取走，亦即其主觀上認為
      該等珍貴古董價值連城而意圖為其不法之所有，客觀上利用拆屋時告訴人並不
      在現場，故請求拆屋包商徐進和順勢將屋內所有貴重之古董字畫、清朝碗盤及
      精裝書等物品一併取走，被告所為實已該當刑法竊盜罪嫌，惟原檢察官就此未
      積極調查是否有竊盜事實，僅依與被告有法律上利害關係及親屬關係之證人徐
      森榮、徐忠富之證詞，即逕為不起訴處分，對聲請人顯有不公，況證人徐森榮
      、徐忠富及被告甲○○、徐新榮等人，與聲請人先前曾有土地分割及遺產繼承
      登記之爭議。
（二）證人徐森榮證稱：「伊不知道屋內有何貴重物品」，又說：「屋內放置一些雜
      物」，前後即有矛盾之處，又證人徐森榮於被告之毀損案件中曾到庭證稱其於
      被告拆屋時並未在場等語，與本件偵查中所稱完全不同，其證言之虛偽可見一
      斑，況證人徐森榮證稱：「有一個舊的傢具，工人將東西搬往何處，伊不清楚
      」，顯見告訴人之屋內確有財物遭搬走。
（三）證人徐忠富證稱：「系爭房屋破舊，沒有住人，房屋內凌亂不堪，裡面是廢土
      廢磚，我並沒有去翻動」，既然房屋內是廢土廢磚，即表明其知道屋內狀況，
      但對於告訴人所指遭竊之農具、古董等物品，卻又稱：「有沒有告訴人所說的
      古董、農具，我不知道」等語，可見證人徐忠富對被告是否有竊盜行為及拆除
      房屋時之現場情況為何，不僅交代不清且避重就輕，其證詞前後矛盾虛偽，並
      不可採信。
（四）被告於九十三年二月二十七日警詢中已自認其雇用挖土機拆除告訴人之房屋，
      並表示願意賠償告訴人，顯見其對於毀損房屋及竊取聲請人屋內之古董等物品
      之罪嫌，已清楚自白，原檢察官未採該筆錄所載之內容，逕作成不起訴處分，
      亦未盡調查之責，實有可議之處。
（五）本件原不起訴處分就系爭屋內有何物品及該物品之流向均未詳查，且認定被告
      於拆屋前即已知悉屋內有古董字畫，實有違誤，蓋被告於拆屋前並不知悉屋內
      有古董字畫，乃係於僱工拆屋時始發現，進而心生歹念請工人於拆屋前將該等
      物品搬離，以避免拆屋時毀損古董字畫，影響其市售價值，至原不起訴處分認
      為被告若為竊取上述古董字畫，應先進屋將古董取出，方請工人駕駛挖土機將
      告訴人之房屋拆除，然而，被告並無聲請人房屋之鑰匙，如何先進屋將古董取
      出，是原檢察官之推論似屬無據，實則，本件欲證明系爭屋內確有存放古董字
      畫等珍貴物品，以及被告是否有竊盜意圖等事實，均可傳喚拆屋包商徐進和即
      可明白，惟原檢察官與臺灣高等法院高雄分院檢察署就此均未詳盡調查，實有
      可議之處。
二、按告訴人不服上級法院檢察署檢察長或檢察總長認再議為無理由而駁回之處分者
    ，得於接受處分書後十日內委任律師提出理由狀，向該管第一審法院聲請交付審
    判。法院認為交付審判之聲請不合法或無理由者，應駁回之。刑事訴訟法第二百
    五十八條之一、第二百五十八條之三第二項前段，分別定有明文。
三、本件聲請人以被告涉犯竊盜罪，向臺灣屏東地方法院檢察署檢察官提出告訴，經
    該檢察署檢察官九十三年度偵字第三一九五號不起訴處分後，聲請人不服，聲請
　　再議亦經台灣高等法院高雄分院檢察署檢察長認再議為無理由，以九十三年度上
　  聲議字第六八九號駁回其再議之聲請等情，業經本院依職權調取前揭偵查卷證核
    閱無訛。雖聲請人以上述聲請意旨指摘原不起訴處分及駁回再議之處分違誤，惟
    查：
（一）按告訴人之告訴，係以使被告受刑事訴追為目的，是其陳述是否與事實相符，
      仍應調查其他證據以資審認，最高法院五十二年台上字第一三００號著有判例
      。又犯罪事實，應依證據認定之，無證據不得認定其犯罪事實，刑事訴訟法第
      一百五十四條定有明文。刑事訴訟法上所謂認定犯罪事實之證據，係指足以認
      定被告確有犯罪行為之積極證據而言，如未能發現相當證據或證據不足以證明
      ，自不能以推測或擬制之方法，以為裁判基礎，最高法院二十九年上字第三一
      ０五號及四十年台上字第八十六號分別著有判例；而認定不利於被告之證據須
      依積極證據，苟積極證據不足為不利於被告事實之認定，即應為有利被告之認
      定，更不必有何有利之證據，最高法院三十年上字第八一六號判例可資參照。
      若證據資料在經驗科學上或論理法則上尚有對被告就為有利之存疑，而無從依
      其他客觀方法排除此項合理之可疑，即不得以此資料作為斷罪之基礎，且刑事
      訴訟制度受「倘有懷疑，則從被告之利益為解釋」、「被告應被推定為無罪」
      之原則所支配，故得為訴訟上之證明者，無論為直接或間接證據，須客觀上於
      一般人均不致有所懷疑而達於確信之程度者，始可據為有罪之認定，倘其證明
      尚未達於「確信」之程度，而有合理可疑存在時，即難據以為被告不利認定，
      換言之，在法律判斷上，即不能為被告有罪之認定。
（二）查證人徐森榮於另案（即臺灣屏東地方法院檢察署九十二年度偵字三八三七號
      毀棄損壞案件）偵查中證稱：屏東縣麟洛鄉麟蹄村九十六號（下稱系爭房屋）
      ，平日無人居住，業已荒廢約三十年左右，門窗都已腐朽；伊不知道系爭房屋
      內有何貴重物品，我沒有進入看見，伊只知道系爭屋老舊破損不堪，放置一些
      雜物，裡面沒有什麼東西，只有一個舊的傢具，伊見到工人將東西搬走，但係
      何人之主意或經何人之同意，伊及太太均不知道，工人將東西搬往何處，伊亦
      不清楚等語甚詳，是依證人上開證詞，系爭房屋內是否有聲請人指述之古董、
      字畫等貴重物品，尚非無疑，且聲請人亦未能舉證證明系爭房屋內確有其所有
      之古董、字畫等貴重物品存在，自難憑僅聲請人之片面指訴，即遽認其所有之
      古董、字畫等貴重物品確有遭竊取之情事。再者，本件被告甲○○等人僱請工
      人之目的係為拆除房屋，則工人將房屋內之東西搬離，衡情係為拆除作業之方
      便，要難因此即認被告有何不法所有之意圖。況本件聲請人平日並未住居於系
      爭房屋內，則被告果欲竊取聲請人所述之古董、字畫等貴重物品，本可利用聲
      請人不在之際下手即可，何需花費新台幣二萬七千元之代價僱工拆屋，而甘冒
      古董、字畫等貴重物品被砸毀之危險，是聲請人所為被告係利用拆屋之機會遂
      行竊盜目的之指訴，與常情有違，並不足採信。
（三）又被告與聲請人係堂兄弟之情，業據聲請人供明在卷，是證人徐森榮、徐忠富
      等人除與被告具親屬關係外，與聲請人亦源自同一家族，同具親屬關係，且縱
      證人等曾與聲請人有遺產繼承或土地分割之爭議，在無具體實證證明其等之證
      詞有何虛偽不實之情形下，自不得僅憑臆測即認其等會故為偏頗被告。另查證
      人等於偵查中係證稱：伊不知道系爭房屋內有何貴重物品，我沒有進入看見，
      伊只知道系爭屋老舊破損不堪，放置一些雜物；及房子破舊，沒有住人，房屋
      內凌亂不堪，裡面是廢土廢磚，伊並沒有去翻動，有沒有聲請人所說的古董、
      農具伊不知道等語，經核證人等之陳述連貫並無前後矛盾之處，聲請人逕為切
      割論述，尚有未洽。雖聲請人又認被告於警詢中已表示願意賠償聲請人，顯見
      其對於毀損房屋及竊取告訴人屋內之古董等物品之罪嫌，已清楚自白云云，惟
      查被告於警訊中縱曾表示要賠償聲請人，但因其已有僱工拆除聲請人房屋之事
      實，自不能因其表示要賠償聲請人，即遽認被告亦已一併坦承其有竊盜之犯行
      ，是聲請人上開所陳，亦屬無據。
（四）綜上，本件聲請人既未提出具體證據證明系爭房屋確有上述貴重物品存在及被
      告有何竊盜意圖之事實，且原不起訴處分及駁回再議之處分復已依現存卷證資
      料，就不足以認定被告有何竊盜犯行及無再傳訊拆屋包商徐進和之必要等節，
      均已一一詳加論述，聲請人所指被告之犯行，即屬無從證明，原處分以被告犯
      罪嫌疑不足為不起訴處分，於法並無違誤，聲請人之聲請為無理由，應予以裁
      定駁回。
據上論斷，應依刑事訴訟法第二百五十八條之三第二項前段，裁定如主文。
中　　　華　　　民　　　國　　九十四　　年　　三　　月　  　二十九　　　日
                              臺灣屏東地方法院刑事第二庭
                                  審判長法  官   黃國永
　　                                    法　官   余德正
                                        法　官   蘇碧珠
以上正本證明與原本無異。
不得抗告。
                                        書記官  王秋淑
中　　　華　　　民　　　國　　九十四　　年　　三　　月　  二十九      日
